臺灣高等法院刑事裁定
110年度抗字第1683號
抗  告  人
即  被  告  劉佳囿




上列抗告人因檢察官聲請撤銷緩刑案件，不服臺灣新北地方法院
110年度撤緩字第247號，中華民國110年9月27日撤銷緩刑宣告之
裁定，提起抗告，本院裁定如下：
    主  文
抗告駁回。
    理  由
一、原裁定意旨略以：抗告人即受刑人甲○○因過失傷害案件，經
    臺灣士林地方法院判處有期徒刑3月，緩刑3年，並應向告訴
    人黃聖博支付新臺幣（下同）28萬元確定在案。抗告人僅支
    付13萬5,000元，未達和解金額之半數，經告訴人同意寬限
    至民國110年8月底，抗告人於同年9月6日前仍分文未付，且
    所留電話亦已停止使用，實難認其能遵期履行完畢，違反緩
    刑所定負擔之情節重大，足認原宣告之緩刑難收其預期效果
    ，而有執行刑罰之必要，依刑法第75條之1第1項第4款之規
    定，撤銷其緩刑之宣告等語。
二、抗告意旨略以：抗告人婚後育有2名幼子，因妻子需獨自照
    料幼兒，故妻小均賴抗告人一人扶養，且長女罹患先天單腎
    疾病，家庭經濟負擔窘困，另因疫情衝擊，以致於無法按時
    給付和解金，實非故意不履行餘額。又抗告人均與告訴人保
    持聯繫，並無逃匿、隱匿或處分其財產之情事，原審認抗告
    人違反刑法第74條第2項第3款規定情節重大，顯然與事實不
    符。因應新冠肺炎疫情，實施避免群聚感染措施，對於非故
    意犯罪之行為人，應審酌不宜入監執行較為適當。請撤銷原
    裁定，並駁回檢察官之聲請云云。　　
三、按緩刑制度設計之本旨，除可避免執行短期自由刑之流弊外
    ，主要目的是在獎勵惡性較輕者使其遷善，經宣告緩刑後，
    若有具體事證足認受緩刑宣告者並不因此有改過遷善之意，
    即不宜給予緩刑寬典，乃另有撤銷緩刑宣告制度。緩刑宣告
    ，得斟酌情形，命犯罪行為人為下列各款事項：「三、向被
    害人支付相當數額之財產或非財產上之損害賠償。」、「受
    緩刑之宣告而有違反第74條第2項第1款至第8款所定負擔情
    節重大者，足認原宣告之緩刑難收其預期效果，而有執行刑
    罰之必要者，得撤銷其宣告」，刑法第74條第2項第3款、第
    75條之1第1項第4款分別定有明文，本條採用裁量撤銷主義
    ，賦與法院撤銷與否權限，法官應依職權本於合目的性為裁
    量，除認定被告於緩刑期間是否有違反所定負擔之事實外，
    尚須進一步審酌該違反情節是否重大至已難收緩刑之預期效
    果，而確有執行刑罰必要，所謂「情節重大」，乃指受判決
    人顯有履行負擔之可能，而隱匿或處分其財產故意不履行、
    無正當事由拒絕履行或顯有逃匿之虞等情事者而言。準此，
    上揭「得」撤銷緩刑之情形，法官應依職權本於合目的性之
    裁量，妥適審酌被告於緩刑期間內違反應遵守事項之情節是
    否重大，是否已難收其預期之效果，而確有執行刑罰之必要
    。
四、經查：本件抗告人因過失傷害案件，經臺灣士林地方法院以
    107年度交簡字第26號判決判處有期徒刑3月，如易科罰金，
    以1,000元折算1日，諭知緩刑3年，並應向告訴人支付損害
    賠償28萬元（下稱原確定判決），業於107年12月25日確定
    在案，緩刑期間自107年12月25日至110年12月24日止，有該
    判決書及本院被告前案紀錄表附卷可憑。又抗告人與告訴人
    於本院107年度上易字第1060號民事案件中達成和解，抗告
    人顯已衡量自身經濟情況及和解金額、履行方式，認有履行
    該和解條件之能力，始應允之，並經原確定判決作為緩刑附
    帶之條件。抗告人既經衡量後承諾分期履行賠償金額，足見
    其應有履行上開緩刑負擔之能力。惟抗告人於判決確定後至
    110年6月30日止，僅向告訴人給付13萬5,000元（清償比例
    約48％），嗣告訴人考量其經濟情況，同意展延賠償期限至
    同年8月底，並告知屆時將請求檢察官聲請撤銷緩刑，抗告
    人明知其違反之效果，縱因個人因素無法全數清償，至少應
    於力所能及之範圍勉力償還，然抗告人於同年9月6日前仍未
    為任何給付，且至同年10月27日止亦無其他清償之情事，有
    臺灣士林地方檢察署及本院公務電話紀錄表在卷足憑，可徵
    其毫無履行該負擔之誠意，堪認抗告人確有違反刑法第74條
    第2項第3款所定負擔之情形，且顯無正當事由拒絕履行緩刑
    條件，足認其違反緩刑所定負擔，確屬情節重大，使原為促
    使惡性輕微之偶發犯、初犯改過自新而為緩刑之宣告，已難
    收其預期效果，確有應執行刑罰以收懲戒之必要，原審因認
    抗告人有刑法第75條之1第1項第4款所規定情形，依法撤銷
    其所受緩刑之宣告，經核並無違誤。至抗告意旨固主張因家
    庭情況、疫情衝擊等影響，而無法償付和解金云云，惟抗告
    人既自承得隨時與告訴人保持聯繫，倘於判決確定後有前述
    不可預料之情事，致無法如期履行緩刑負擔，非不得主動積
    極與告訴人協商，並商討後續之還款計畫，以取得告訴人諒
    解，惟抗告人捨此不為，僅辯稱家庭經濟窘困，無法入監執
    行云云，實難認其有履行緩刑負擔之真意，所辯均無可採。
    另關於刑法第41條所定易科罰金、易服社會勞動等易刑處分
    准許與否及其執行，依刑事訴訟法第457條第1項前段、第47
    9條之規定，屬於檢察官得依法裁量與指揮執行之事項，核
    與刑法第75條之1所規定撤銷緩刑宣告之要件無涉，附此敘
    明。綜上，抗告人執前詞提起抗告，指摘原裁定不當，為無
    理由，應予駁回。
據上論斷，應依刑事訴訟法第412條，裁定如主文。 
中　　華　　民　　國　　110 　年　　10　　月　　29　　日
                  刑事第二十五庭審判長法　官  邱滋杉
                                      法　官  邱瓊瑩
                                      法　官  陳彥年
以上正本證明與原本無異。
不得再抗告。
                                      書記官  彭秀玉
中　　華　　民　　國　　110 　年　　10　　月　　29　　日